【裁判字號】    97,簡上,1009
【裁判日期】    980114
【裁判案由】    詐欺
【裁判全文】
臺灣板橋地方法院刑事判決            97年度簡上字第1009號
上  訴  人  甲○○
即  被  告
上列被告因詐欺案件，不服本院於民國97年7 月7 日所為之97年
度簡字第5601號第一審簡易判決（原聲請簡易判決處刑案號：97
年度偵字第13532 號）提起上訴，本院管轄之第二審合議庭判決
如下：
    主  文
上訴駁回。
    事實及理由
一、本案經本院審理結果，認第一審以被告甲○○係犯刑法第30
    條第1 項前段、第339 條第1 項之幫助詐欺取財罪，並量處
    有期徒刑4 月，如易科罰金以新台幣1,000 元折算1 日，經
    核原審認事用法及量刑均無不當，應予維持，並引用第一審
    判決書所載事實、證據及理由。
二、本件上訴意旨略以：被告並未將系爭帳戶提供予詐騙集團成
    員使用，係因將系爭帳戶之存摺、提款卡及印章放在皮包內
    ，而該皮包放在機車置物箱內被偷，密碼也放在機車置物箱
    內，此後即忘記取出，直至銀行通知列為警示帳戶，才發現
    置物箱遭竊云云。經查：
  (一)被告所持用之彰化銀行新竹分行帳號00000000000000號帳戶
    ，係於92年4 月24日開戶，此有該帳戶之開戶資料1 件在卷
    可查（見偵查卷第7 至9 頁）。而告訴人乙○○係於96年7
    月17日12時30分許，接獲詐騙集團成員來電，自稱法務部人
    員，表示有歹徒利用其身分證件設立人頭帳戶，應其將帳戶
    內款項依指示領出並匯入指定之安全帳戶，告訴人乙○○不
    疑有他，遂於同日下午14時50分許將新台幣（下同）11萬元
    匯入被告上開帳戶，此節亦經告訴人乙○○於警詢中陳述甚
    明（見警卷第1 至2 頁），並有郵政跨行匯款申請書、報案
    三聯單、受理報案紀錄表各1 件在卷可佐（見偵查卷第3頁
    、第12至13頁）；另告訴人丙○○則係於96年7 月18日13時
    許，接獲詐騙集團成員來電，遭上述相同手法詐騙，丙○○
    不疑有他，遂於同日下午14時30分許將10萬元匯入被告上開
    帳戶，此節亦經告訴人丙○○於警詢中陳述甚明（見警卷第
    14至15頁），並有兆豐商業銀行國內匯款申請書、報案三聯
    單、受理報案紀錄表各1 件在卷可佐（見警卷第16至18頁）
    。
  (二)雖被告於偵查中辯稱，其最後一次使用系爭帳戶是在96年6
    、7 月間，之後都放在機車置物箱內，過了一週置物箱被撬
    開，存摺、提款卡、印章、健保卡都放在裡面，是彰化銀行
    在遺失後幾天打電話通知，才發現置物箱內物品都遺失，才
    去報案，但沒有報案三聯單云云。然查，經本院發函中央健
    康保險局台北分局查詢結果，被告知健保卡自96年7 月1 日
    起迄今均無任何補辦紀錄，此有該局97年9 月12日回函附卷
    可稽，可見被告於偵查中辯稱健保卡亦隨同遺失云云，並非
    可採。此外，由卷附交易明細查詢表觀之（見偵查卷第15頁
    ），系爭帳戶於96年6 月5 日以提款卡領出現金13000 元後
    ，帳戶餘額即未逾100 元，直至96年7 月17日始有現金款項
    存入，並有乙○○所匯入之11萬元，然於同日旋利用提款卡
    提領一空。而被告自96年1 月至同年7 月，從未曾臨櫃存入
    或提領現金，此亦觀之上述明細即知。由此，則被告焉有可
    能將從未使用之存摺及印章連同提款卡一併放置在機車置物
    箱內？再對照本院發函彰化銀行新竹分行結果可知，系爭帳
    戶之通儲密碼並無變更，此有該行97年9 月5 日回函可資為
    憑。而被告於偵查中供稱，其密碼係設定為小孩生日「1012
    」，既為自己所熟悉之數字，又何需記載在紙條上？而詐騙
    成員若非經被告告知密碼，何能利用自動付款設備，輸入一
    般較不為人知之小孩生日數字，將款項提領一空？顯係經被
    告告知密碼資料甚明。可見被告所辯存摺、印章、密碼、提
    款卡一併放在機車置物箱內遺失云云，並不足信。
  (三)被告雖又辯稱其於96年6 月間罪後一次使用系爭帳戶後，就
    將存摺、印章、提款卡及密碼放置在機車置物箱內，直至彰
    化銀行通知列管警示帳戶始知被偷，其間均未曾騎用該部機
    車云云，然該機車係停放在樹林市○○路1 號1 樓樓下之公
    共停車空間，此經被告於本院審理中供述明確（見本院審理
    筆錄第5 頁）。惟存摺、印章、金融卡及密碼乃攸關銀行帳
    戶使用之重要物品，被告竟明知置物箱之鎖鑰通常甚為簡易
    ，竟將機車停放在任何人均可接觸之公共空間，而將重要物
    品放置在機車置物箱內長達數週，均未曾關心其機車之狀態
    而不予理會？顯與常情有違，更可見被告之辯詞無足採信。
    系爭帳戶之存摺、金融卡、印章、密碼乃經被告交由詐騙集
    團成員使用甚明。
  (四)從而，原審斟酌被告提供帳戶供人詐欺取財，助長詐騙財產
    犯罪之風氣，增加被害人尋求救濟之困難，擾亂金融交易往
    來秩序，危害社會正常交易安全，兼衡被害人等損失之金額
    ，及被告否認犯行之態度等一切情狀，量處有期徒刑4 月，
    如易科罰金以新台幣1000元折算1 日，亦屬妥適。從而，被
    告之上訴，並非有理由，應予駁回。
據上論結，應依刑事訴訟法第455 條之1 第1 項、第3 項、第36
8 條、第373 條，判決如主文。
本案經檢察官王家春到庭執行職務。
中    華    民    國    98    年    1     月    14    日
                  刑事第二十庭  審判長法  官  汪怡君
                                      法  官  楊仲農
                                      法  官  楊筑婷
上列正本證明與原本無異。
不得上訴。
                                      書記官  田世杰
中    華    民    國    98    年    1     月    14    日


司法院資訊處製作；財團法人民間司法改革基金會備份。
